臺灣臺北地方法院交通法庭裁定　　　　　　　　　　九十年度交聲字第一０一三號
　　原處分機關　台北市交通事件裁決所
　　異 議 人即
　　受 處 分人　甲○○
右列受處分人因違反道路交通管理處罰條例案件，對於台北市交通事件裁決所中華民
國九十年九月十日所為之處分（原處分案號：北市裁三字第駕裁二二－Ｒ00000
000號），聲明異議，本院裁定如左：
    主      文
原處分撤銷。
甲○○不罰。
    理      由
一、原處分機關裁決意旨略以：受處分人甲○○於九十年七月二十二日二十時九分許
    ，騎乘二Ｍ－七五六號營小客車在基隆市○○路，經基隆市警察局第一分局員警
    攔停舉發「未置職業登記證」違規，依違反道路交通管理處罰條例第三十六條第
    三項之規定，掣單舉發，經受處分人於舉發通知單上所載應到案日期前提出申訴
    ，再轉請舉發單位即基隆市警察局第一分局調查結果，仍認定受處分人有前述違
    規行為，故依前揭道路交通管理處罰條例第三十六條第三項規定，從輕裁處受處
    分人罰鍰新台幣一千五百元。
二、訊據受處分人固不否認有於前述時地駕駛前揭車號營業小客車且未將其領得之執
    業登記證依規定放置在前車板上之事實，核與記載受處分人有將其執業登記證未
    依規定放置在前車板上之舉發通知單所記載之情形相符，惟堅決否認有任何違反
    道路交通管理處罰條例第三十六條第三項規定之行為，辯稱：案發當日是星期日
    ，伊沒有在營業，伊是載全家大小出去玩，伊怕小孩拿，所以沒有把執業登記證
    放在前車板上等語。
三、本院經查：
  （一）道路交通管理處罰條例第三十六條第三項之所以規定營業小客車之駕駛人之
        所以應將其領得之執業登記證，依規定放置在車內指定之插座或不得以他物
        遮蔽，考其立法意旨乃無非以要求營業用小客車駕駛人確實將其領得之執業
        登記證依規定放置，除可讓乘客明確知悉其是否合法之計程車駕駛及知悉駕
        駛人之姓名外，更可讓執行稽查任務之員警在車外即可辨識該部計程車上之
        駕駛人是否為一有合法資格之計程車駕駛，而便於稽查，故計程車駕駛人於
        其執業過程中（不僅包括車上有乘客之時，尚應包括空車在市區道路上繞行
        待客之時間）自應確實依該條項規定妥適安置其執業登記證，然此並不意謂
        只要計程車駕駛人一坐上駕駛座，就不可將其執業登記證放置於他處，蓋營
        業用小客車駕駛人於執業以外時間，亦有可能利用該部計程車從事其他社會
        活動，如於假日搭載親友出外旅遊、從事合法之遊行等，易言之，法律並未
        明文禁止營業用小客車駕駛人一定要駕駛該部計程車從事載客收費之商業行
        為，如駕駛人利用該部營業用小客車從事非載客之商業性行為，應認如其於
        此種情況未將執業登記證依規定放置，尚未悖於前揭道路交通管理處罰條例
        第三十六條第三項規定之立法意旨。
  （二）經查，證人即本件舉發之警員陳清文於本院訊問時證稱：查獲當時受處分人
        車上只有他太太及小孩，車上沒有其他乘客等語，次查，舉發之九十年七月
        二十二日當日，確係星期日，則受處分人所辯其為警舉發當日並非駕駛上開
        營業用小客車從事載客之商業性行為，而係搭載其二個小孩及太太，全家出
        遊乙節，應堪信採。
  （三）如前所述，受處分人既非利用其所有之前揭車號營業用小客車從事載客之商
        業性行為，則其未將執業登記證依規定放置，核諸前揭說明，應認其未該當
        於道路交通管理處罰條例第三十六條第三項規定之構成要件甚明。
四、綜上所述，原處分機關所認定受處分人有違反道路交通管理處罰條例第三十六條
    第三項規定之違規事實，因受處分人並非在駕駛營業小客車載客執業中未依規定
    將執業登記證安置在車內指定之插座，其所為自與該條項之構成要件有間，此外
    復查無其他積極證據足以證明受處分人有原處分機關所認定之違規行為，從而原
    處分機關遽對受處分人為前開裁罰即難認為允當，應認受處分人之異議為有理由
    ，自應由本院將原處分撤銷，改諭知受處分人不罰，以資適法。
據上論斷，應依道路交通案件處理辦法第二十條前段，裁定如主文。
中      華     民     國     九十一     年      十      月    二十五    日
                                    臺灣臺北地方法院交通法庭
                                        法  官  吳  淑  惠
右正本證明與原本無異。
如不服本裁定，應於裁定送達後五日內向本院提出抗告狀。
                                        書記官  林  淑  卿
中      華     民     國     九十一     年      十      月    二十五    日
